【裁判字號】    97,訴,2342
【裁判日期】    980106
【裁判案由】    偽造文書等
【裁判全文】
臺灣臺北地方法院刑事判決              97年度訴字第2342號
公  訴  人  臺灣臺北地方法院檢察署檢察官
被      告  丙○○
            乙○○
上列被告因偽造文書等案件，經檢察官提起公訴（97年度偵字第
23329 號），被告於準備程序中就被訴事實為有罪之陳述，經告
以簡式審判之要旨，並聽取當事人之意見後，本院合議庭裁定依
簡式審判程序審理，判決如下：
    主  文
丙○○共同行使偽造公文書，足以生損害於公眾及他人，累犯，
處有期徒刑壹年陸月；如附表編號一、三、四所示之物均沒收。
又共同偽造公文書，足以生損害於公眾及他人，累犯，處有期徒
刑壹年貳月；如附表編號二、三、四、五所示之物均沒收。應執
行有期徒刑貳年陸月；如附表編號一至五所示之物沒收。
乙○○幫助意圖為自己不法之所有，以詐術使人將本人之物交付
，未遂，處有期徒刑陸月，如易科罰金，以新台幣壹仟元折算壹
日。
    事  實
一、丙○○前因妨害自由案件，經臺灣桃園地方法院於民國93年
    9月20日以93年壢簡字第1096號判處有期徒刑3月，於93年12
    月30日易科罰金執行完畢。詎竟於97年10月初某日，循報紙
    廣告向真實姓名年籍不詳綽號「陳先生」之成年男子（下稱
    陳先生）應徵工作，而與陳先生及其所屬詐騙集團成員為下
    列行為：
（一）共同基於行使偽造公文書、僭越公務員職權及意圖為自己
      不法所有而詐欺取財之犯意聯絡，於97年10月16日上午11
      時許由詐騙集團成員先後冒充臺北市社會局人員、臺北市
      政府警察局刑事警察大隊小隊長鄭榮崑、臺灣臺北地方法
      院檢察署賴正聲檢察官而僭行其等職權，致電甲○○佯稱
      其華南銀行金融帳戶遭詐騙集團充當人頭帳戶匯款，所有
      資金將遭凍結，並告知如能交付新臺幣（下同）100萬元
      予所指派之臺灣臺北地方法院檢察署許志祥書記官監管，
      即可解除凍結，致甲○○陷於錯誤而自其所有之永豐銀行
      第00000000000000號帳戶提領現金100萬元，在臺北市○○區○○街之住處等待，嗣由詐騙集團成員，先偽造之97
      年10月16日北監字第0970021582號「臺北地檢署監管科收
      據」之公文書，傳真至臺北市某便利商店交丙○○收受後
      ，再由丙○○與陪同之詐騙集團成員，以偽造之「法務部
      行政執行處臺北執行處凍結管理命令書」及「檢察執行處
      鑑」印章蓋印於上開如附表編號1所示之偽造公文書，再
      經丙○○冒充臺灣臺北地方法院檢察署許志祥書記官於同
      日下午3時許，持上開偽造公文書前往甲○○住處向甲○○行使，致甲○○當場交付現金100萬元而詐騙得逞。騙
      得款項中之99萬元由丙○○在中壢市○○路某合作金庫以
      提款卡操作自動櫃員機方式匯交詐騙集團，其餘1萬元則
      為丙○○報酬，均足生損害於臺灣臺北地方法院檢察署、
      檢察官賴正聲、書記官許志祥對外行使公文書之正確性、
      司法公信力及甲○○之權益。
（二）復另共同基於偽造公文書及意圖為自己不法所有而詐欺取
      財之犯意連絡，於97年10月21日12時許，由該詐騙集團成
      員，再致電甲○○佯稱須再另外交付60萬元，並再派許志
      祥書記官前往取款，惟甲○○察覺有異，遂約定同日下午
      3 時許，至其住處取款，且事先報警埋伏。「陳先生」於
      同日上午另指派由基於幫助詐欺取財之犯意，受僱於詐騙
      集團之乙○○至甲○○住處附近負責監看現場有無疑似警
      察人員出入，再由丙○○以相同手法偽造之97年10月21日
      北監字第0970021582號「臺北地檢署監管科收據」公文書
      1 紙前往詐騙，但未及行使，即由埋伏員警當場逮捕而未
      得逞。並扣得偽造之「臺北地檢署監管科收據」公文書及
      丙○○、乙○○以之與詐騙集團間供本件犯罪聯絡所用之
      號碼0000000000號及0000000000號NOKIA行動電話各1 支
      （內含和信電信、中華電信SIM卡各1張）。
二、案經甲○○訴由臺北市政府警察局中正第二分局報告臺灣臺
    北地方法院檢察署檢察官偵查起訴，丙○○、乙○○於準備
    程序中就被訴事實為有罪之陳述，經本院裁定改行簡式審判
    程序審理。
    理  由
壹、程序部分：
一、查被告丙○○、乙○○所為不利於己之陳述，並無出於強暴
    、脅迫、利誘、詐欺、疲勞訊問、違法羈押或其他不正之方
    法，亦非違反法定障礙事由經過期間不得訊問或告知義務之
    規定而為，依刑事訴訟法第156條第1項、第158條之2規定，
    應認其有證據能力。
二、被害人甲○○、證人即查獲員警嚴國恩於審判外之陳述，因
    本件適用簡式審判程序，依刑事訴訟法第273條之2規定排除
    同法第159條第1項傳聞排除法則之適用，自有證據能力。
貳、實體部分
一、訊據被告丙○○、乙○○就上開事實均坦承不諱（見本院卷
    第31頁至第40頁），核與告訴人甲○○於警詢中指述詐欺過
    程（見偵卷第24頁至第29頁），及證人嚴國恩於偵查中證述
    查獲過程（見偵卷第105頁至第106頁）相符，且與同案被告
    丙○○、乙○○供述情節一致，並有電話號碼0000000000號
    、0000000000號通聯紀錄（見偵卷第126頁至第136頁）、甲○○建華銀行存簿影本（見偵卷第68頁至第69頁）、偽造之
    臺北地檢監管科收據2 紙（見偵卷第38頁至第39頁）、及扣
    案手機與SIM 卡附卷可稽，足認上開被告二人出於任意性之
    自白確與事實相符，應堪採信。從而本件事證明確，被告丙○○、乙○○犯行已堪認定，應予依法論科。
二、核被告丙○○就犯罪事實一（一）所為係犯刑法第216條、
    第211條行使偽造公文書罪、同法第158條第1項僭行公務員
    職權罪及同法第339條第1項詐欺取財罪；就犯罪事實一（二
    ）所為係犯刑法第211條偽造公文書罪及同法第339條第3項
    、第1項詐欺取財未遂罪。且被告丙○○與真實姓名年籍不
    詳之詐騙集團成年男子就上開犯行間，有犯意聯絡及行為分
    擔，為共同正犯。就犯罪事實一（一）部分，偽造公文書後
    復持以行使，其偽造之低度行為應為行使之高度行為所吸收
    ，又偽造印文之行為，均為偽造公文書之部分行為，均不另
    論罪；就犯罪事實一（二）部分，偽造印文之行為，均為偽
    造公文書之部分行為，均不另論罪。嗣被告丙○○就犯罪事
    實所犯各罪間，係屬一行為觸犯數罪名，為想像競合犯，犯
    罪事實一（一）部分應從一重之行使偽造公文書罪處斷；犯
    罪事實一（二）部分應從一重之偽造公文書罪處斷。另被告
    丙○○有如事實欄所載之前科，有臺灣高等法院被告前案紀
    錄表復卷可佐（見本院卷第10頁至第14頁），其於有期徒刑
    執行完畢後，五年內故意再犯本件有期徒刑以上之罪，為累
    犯，各應依法加重其刑。
三、按刑法上之幫助犯，係對於犯罪與正犯有共同之認識，而以
    幫助之意思，對於正犯資以助力，而未參與實施犯罪之行為
    者而言，被告乙○○就犯罪事實一（二）部分，僅係於甲○○住處附近負責監看現場有無警察，對被告丙○○及詐騙集
    團以偽造公文書之方式詐欺取財並無認識且未參與，但就詐
    欺取財未遂部分，被告乙○○自承薪水為公司入帳的百分之
    一（見偵卷第102頁），且於97年10月21日以電話號碼00000
    00000號與被告丙○○所持之電話號碼0000000000 號頻繁聯
    絡（見偵卷第127頁至第129頁），則當發覺工作內容輕鬆卻
    得享有如此高薪時，即當有所警覺可能遭利用於協助犯罪，
    復於該日頻繁聯絡，對該日之詐騙行為豈有不知之理，故雖
    未為詐欺取財未遂罪構成要件之行為，仍具有幫助詐欺之犯
    意。是核被告乙○○所為，係犯刑法第30條第1項、第339條
    第3項、第1項幫助詐欺取財未遂罪。另被告為幫助犯，所為
    自較實際為詐欺行為之詐欺集團成員之惡性為低，爰依刑法
    第30條第2 項之規定，按正犯之刑減輕之。復被告丙○○及
    詐騙集團就犯罪事實一（二）部分既屬詐欺取財未遂，則被
    告乙○○之幫助行為亦屬未遂，依刑法第25條第2 項之規定
    ，按既遂犯之刑度遞減其刑。
四、爰審酌被告丙○○不思正途營生，為謀不法利得而為上開犯
    行，且被害人已高齡90歲，畢生積蓄遭詐騙，惟坦承犯行，
    犯後態度尚佳，及其犯罪之目的、手段、所生危害及犯罪後
    之態度等一切情狀，量處如主文所示之刑，並定其應執行之
    刑；乙○○為謀求不法利益幫助犯罪，惟犯罪並未既遂，且
    坦承犯行，犯後態度尚佳，並審酌其年齡尚輕及其犯罪之目
    的、手段、所生危害及犯罪後之態度等一切情狀，量處如主
    文所示，並諭知易科罰金之折算標準。又本諸前述理由，本
    院認對被告丙○○、乙○○分別科以如主文所示之刑即足收
    懲儆被告之效，公訴人起訴具體求刑被告丙○○有期徒刑4
    年、被告乙○○有期徒刑1年，要難依其所請，併此敘明。
五、扣案如附表編號1 所示之偽造公文書，已屬被害人甲○○所
    有之物，爰就其上偽造之印文共2枚，均應依刑法第219條之
    規定沒收；而扣案如附表編號2 所示之偽造公文書（含其上
    偽造印文共2 枚），因尚未及行使即遭查扣，自屬「陳先生
    」詐騙集團所有之物，故依刑法第38條第1項第2款併予宣告
    沒收；另如附表編號3、5所示之物，均為共犯詐欺集團所有
    ，並供犯罪所用，均應依刑法第38條第1項第2款予以宣告沒
    收；而附表編號4所示之偽造印章共2枚，則依刑法第219 條
    宣告沒收。末按共同正犯因相互間利用他人之行為，以遂行
    其犯意之實現，本於責任共同之原則，有關沒收部分，對於
    共犯間供犯罪所用之物，自均應為沒收之諭知。惟幫助犯僅
    係對於犯罪構成要件以外行為為加工，並無共同犯罪之意思
    ，自不適用該責任共同原則，對於正犯所有供犯罪所用之物
    或犯罪所得之物，亦為沒收之諭知（最高法院89年度台上字
    第6946號判決要旨參照），故本件被告乙○○既為幫助犯，
    自無從於其主文項下宣告沒收，特予敘明。
據上論斷，應依刑事訴訟法第273條之1第1項、第299條第1 項前
段，刑法第28條、第30條第1項前段、第2項、第216條、第211條
、第158條第1項、第339條第3項、第1項、第25條第2項、第47條
第1項、第55條、第41條第1項前段、第51條第5款、第219條、第
38 條第1項第2款，刑法施行法第1條之1，判決如主文。
本案經檢察官李彥霖到庭執行職務
中    華    民    國    98    年    1     月    6     日
                        刑事第十七庭法  官   劉煌基
上正本證明與原本無異。
如不服本判決應於收受送達後10日內向本院提出上訴書狀，並應
敘述具體理由；其未敘述上訴理由者，應於上訴期間屆滿後20日
內向本院補提理由書（均須按他造當事人之人數附繕本）「切勿
逕送上級法院」。告訴人或被害人如對於本判決不服者，應具備
理由請求檢察官上訴，其上訴期間之計算係以檢察官收受判決正
本之日期為準。
                                    書記官   周小玲
中    華    民    國    98    年    1     月    12    日
附表：
┌──┬────────┬───┬────────────┐
│編號│ 扣案物品名稱   │ 數量 │      沒收依據          │
├──┼────────┼───┼────────────┤
│一  │97年10月16日北監│共2枚 │刑法第219條             │
│    │字第0970021582號│      │（見偵卷第38頁）        │
│    │「臺北地檢署監管│      │                        │
│    │科收據」之公文書│      │                        │
│    │其上偽造之「法務│      │                        │
│    │部行政執行處臺北│      │                        │
│    │執行處凍結管理命│      │                        │
│    │令書」及「檢察執│      │                        │
│    │行處鑑」印文    │      │                        │
├──┼────────┼───┼────────────┤
│二  │97年10月21日北監│1紙   │刑法第38條第1項第2款（含│
│    │字第0970021582號│      │其上偽造之「法務部行政執│
│    │「臺北地檢署監管│      │行處臺北執行處凍結管理命│
│    │科收據」公文書  │      │令書」及「檢察執行處鑑」│
│    │                │      │印文各1枚；偵卷第39頁） │
├──┼────────┼───┼────────────┤
│三  │電話號碼00000000│1支   │刑法第38條第1項第2款    │
│    │09號NOKIA行動電 │      │                        │
│    │話（內含和信電信│      │                        │
│    │SIM卡1張）      │      │                        │
├──┼────────┼───┼────────────┤
│四  │偽造之「法務部行│共2枚 │刑法第219條             │
│    │政執行處臺北執行│      │                        │
│    │處凍結管理命令書│      │                        │
│    │」及「檢察執行處│      │                        │
│    │鑑」印章        │      │                        │
├──┼────────┼───┼────────────┤
│五  │電話號碼00000000│1支   │刑法第38條第1項第2款    │
│    │74號NOKIA行動電 │      │                        │
│    │話（內含中華電信│      │                        │
│    │SIM卡1張）      │      │                        │
└──┴────────┴───┴────────────┘
中華民國刑法第216條
（行使偽造變造或登載不實之文書罪）
行使第 210 條至第 215 條之文書者，依偽造、變造文書或登載
不實事項或使登載不實事項之規定處斷。
中華民國刑法第211條
（偽造變造公文書罪）
偽造、變造公文書，足以生損害於公眾或他人者，處 1 年以上 7
年以下有期徒刑。
中華民國刑法第158條
（僭行公務員職權罪）
冒充公務員而行使其職權者，處 3 年以下有期徒刑、拘役或 5
百元以下罰金。
冒充外國公務員而行使其職權者，亦同。
中華民國刑法第339條
（普通詐欺罪）
意圖為自己或第三人不法之所有，以詐術使人將本人或第三人之
物交付者，處5年以下有期徒刑、拘役或科或併科1千元以下罰金
。
以前項方法得財產上不法之利益或使第三人得之者，亦同。
前二項之未遂犯罰之。
中華民國刑法第219條
（沒收之特例）
偽造之印章、印文或署押，不問屬於犯人與否，沒收之。


司法院資訊處製作；財團法人民間司法改革基金會備份。
